【裁判字號】    95,台上,794
【裁判日期】    950216
【裁判案由】    違反毒品危害防制條例
【裁判全文】
最高法院刑事判決              九十五年度台上字第七九四號
    上  訴  人  甲○○
                        131.
                乙○○
                        在押.
上列上訴人等因違反毒品危害防制條例案件，不服台灣高等法院
高雄分院中華民國九十四年十一月十五日第二審判決（九十四年
度上訴字第一三八二號，起訴案號：台灣高雄地方法院檢察署九
十四年度偵字第五六七九、七六六二號），提起上訴，本院判決
如下：
     主  文
上訴駁回。
     理  由
按刑事訴訟法第三百七十七條規定，上訴於第三審法院，非以判
決違背法令為理由，不得為之。是提起第三審上訴，應以原判決
違背法令為理由，係屬法定要件。如果上訴理由書狀並未依據卷
內訴訟資料，具體指摘原判決不適用何種法則或如何不適用，或
所指摘原判決違法情事，顯與法律規定得為第三審上訴理由之違
法情形，不相適合時，均應認其上訴為違背法律上之程式，予以
駁回。本件原判決綜合上訴人甲○○、乙○○不利於己之陳述及
證人溫碧蓮、吳建成、王文信之證供與甲○○立於證人地位所為
陳述，以及卷附王文信與上訴人等之電話監聽譯文、查獲現場照
片、法務部調查局鑑定通知書暨扣案海洛因三包、茶葉四罐、玩
偶一個、紙盒一個、紙箱一個等證據，本於推理作用，而認定上
訴人等有如原判決事實欄所認定之犯行，撤銷第一審之科刑判決
，改判仍論處上訴人等共同運輸第一級毒品未遂罪刑（甲○○為
累犯）。甲○○之上訴意旨略稱：（一）本件毒品非甲○○所有
，且無運輸之意。（二）警務人員在第一審證稱警方監聽上訴人
等運輸毒品之計畫已有一個多月，證詞模糊不清，請依刑事訴訟
法第一百六十五條之一及司法院釋字第一百四十六號解釋，再予
以調查及審理。（三）甲○○之警詢筆錄，係在藥癮發作下，警
方以要給毒品止癮，利誘甲○○所製作，為不可採信之詞。（四
）甲○○是以買方之身分，向王文信買回供己施用，且未讓毒品
流入市面，犯罪後態度良好，是否能依刑法第五十七條及第五十
九條酌量減輕其刑云云；乙○○之上訴意旨略稱：（一）甲○○
於檢察官訊問時供稱：「乙○○應該知道裡面是海洛因」、「他
與王文信比較好，所以王文信應該有跟他講」等語，係其個人之
臆測，依法不得為證據，況甲○○在第一審已供認該陳述乃其猜
測，原判決竟以此無證據能力之供述，作為認定乙○○犯罪事實
之依據，自屬違法。（二）前開甲○○於檢察官前所為陳述，並
未賦予乙○○反對詰問之機會，無異剝奪乙○○之防禦權，顯非
可採，更何況甲○○在第一審已承認係其個人猜測，原判決捨棄
甲○○可信度較高之第一審供述，未說明其理由，亦難認為適法
。（三）原判決所採用王文信與甲○○間之監聽譯文，僅是王文
信與甲○○之犯罪計畫，並未向乙○○提出共同參與之要求，且
王文信、甲○○在第一審已證稱未向乙○○說明茶葉即是海洛因
亦未告知乙○○犯罪計畫，原判決竟依該監聽譯文，以擬制方式
，認為乙○○在犯罪計畫中被提及，即必然知情，自非適法。又
依王文信在原審之證詞，可知王文信於案發前曾帶乙○○到同一
地點領過包裹，並告以包裹由台中寄來，則王文信於民國九十四
年三月四日在其與乙○○之電話監聽譯文中要求乙○○到同一地
點領取包裹，乙○○為確認起見，答以「台中哦」，乃事理之當
然，原判決竟據以認定乙○○既知從台中運來，必知從台中運來
的為毒品，其如此擬制，實難令一般人均不致有所懷疑而達於確
信程度。另監聽譯文中乙○○對王文信要其至「炎仔」處拿「豆
子機」，係以疑問語氣回答，且王文信明白表示放棄要乙○○去
拿「豆子機」，顯見乙○○不知「豆子機」為何物，原判決對此
有利乙○○之事項未予注意，而擬制乙○○認識「炎仔」即知情
，王文信與乙○○達成共同參與犯罪之聯絡，實令人不解與遺憾
等語。惟查：(一)、本院為終審法院，專以糾正違法判決為職掌，
甲○○之上訴意旨（二），以要求調查證據為上訴第三審之理由
，自非適法。(二)、甲○○在原審辯稱：伊在警詢時毒癮發作，向
警員要毒品，警員表示：伊要合作，將責任推給王文信，就給毒
品云云，原審未予調查究明甲○○在警詢之陳述是否確如其所稱
出於警察之利誘，即採用甲○○在警詢所稱「毒品是王文信所有
」、「王文信會給一錢的海洛因作為替他加工之工資」等詞，作
為認定上訴人等運輸之毒品為王文信所有之依據，其所踐行之訴
訟程序固有違背；然甲○○確有至台南縣仁德鄉○○路六五０號
領取扣案之海洛因擬運回高雄等情之事實，既有前述證據可證明
，則該等海洛因縱為其與王文信共同出資購買，仍無解其構成運
輸毒品之犯行，是除去前述甲○○警詢陳述，綜合其他證據，仍
應為甲○○運輸毒品之認定，從而原審前述訴訟程序上之違誤，
並不影響於判決結果，甲○○上訴意旨（二），執此提起第三審
上訴，尚難認係適法之第三審上訴理由。(三)、刑法第五十九條之
酌量減輕其刑，必於犯罪情狀確可憫恕者，始有其適用。本件甲
○○不論係受王文信之託而運輸毒品，抑或與王文信共同購買毒
品後由其出面運輸，均為法所不容，殊難認有何可憫恕之餘地，
至於其未讓毒品流入市面，犯罪後態度良好，則屬於量刑注意事
項，並非為減刑之根據，且原判決已予以審酌，是甲○○上訴意
旨（四），亦非適法之第三審上訴理由。(四)、原判決並未採用甲
○○在檢察官訊問時立於證人地位所陳述「乙○○應該知道裡面
是海洛因」、「他與王文信比較好，所以王文信應該有跟他講」
等語，作為認定乙○○犯罪事實之依據，乙○○上訴意旨（一）
所指，顯非依據卷內訴訟資料執為指摘，自非適法之第三審上訴
理由。(五)、檢察官於九十四年三月五日命甲○○立於證人地位具
結陳述，雖因乙○○未同時在場，無法行使其對質詰問權；惟甲
○○在第一審審判中曾以證人身分出庭具結陳述，並接受乙○○
之辯護人詰問，則甲○○於檢察官訊問時所為證供，其違反乙○
○之對質詰問權的瑕疵，已因而治癒，原判決使用該證供，自不
違反乙○○之對質詰問權。又甲○○在第一審供稱：其於檢察官
訊問陳述「乙○○應該知道裡面是海洛因」、「他與王文信比較
好，所以王文信應該有跟他講」等語，係其猜測云云，因原判決
未予採納，並不能動搖原判決就犯罪事實之認定，原審未於判決
說明不採之理由，縱然違背訴訟程序，對於判決結果亦無影響，
不得據為上訴第三審之理由。則乙○○之上訴意旨（二），亦非
適法之第三審上訴理由。(六)、甲○○之上訴意旨（一）及乙○○
之上訴意旨（三），純係對原審採證認事職權之合法行使及已經
調查並於判決理由內指駁說明之事項，重為事實上之爭辯，及任
憑己意漫事指摘，俱無從據以辨識原判決有何種違背法令之形式
，亦難認係適法之第三審上訴理由。從而，應認本件上訴人等之
上訴為違背法律上之程式，均予以駁回。
據上論結，應依刑事訴訟法第三百九十五條前段，判決如主文。
中    華    民    國  九十五  年    二    月   十六   日
                      最高法院刑事第十一庭
                          審判長法官  謝  俊  雄
                                法官  陳  世  雄
                                法官  魏  新  和
                                法官  吳  信  銘
                                法官  徐  文  亮
      本件正本證明與原本無異
                                      書  記  官
中    華    民    國  九十五  年    二    月  二十一  日
                                                Ａ


司法院資訊處製作；財團法人民間司法改革基金會備份。
